臺灣彰化地方法院民事判決　九十三年度訴字第四○七號
　　原　　　告　　丙○○
　　兼法定代理人　乙○○
　　被　　　告　　甲○○
右當事人間請求損害賠償事件，本院於民國九十三年七月二十日言詞辯論終結，判決
如左：
    主      文
被告應給付原告丙○○、乙○○各新台幣貳萬元、捌拾萬捌仟陸佰伍拾柒元，及均
自民國九十二年十二月三十日起，至清償日止，按週年利率百分之五計算的利息。
原告等其餘之訴駁回。
訴訟費用由被告負擔十分之三，餘由原告丙○○負擔十分一，原告乙○○負擔保十分
之六。
本判決第一、三項於原告丙○○、乙○○各以新台幣柒仟元、貳拾捌萬元提供擔保後
，得為假執行。
原告等其餘假執行的聲請駁回。
    事實及理由
一、原告等主張被告於民國九十二年六月二十七日下午三時二十分左右，酒醉駕駛五
    Ｊ－六七二八號自用小客車，沿彰化縣鹿港鎮○○路由北往南行駛，行經該路與
    永安一路交岔路口時，因疏未注意原告乙○○騎乘ＩＤＥ－０三八號機車附載其
    女即原告丙○○，正沿永安一路由西往東行駛而來，致撞及原告乙○○騎乘機車
    的後方，原告等因而人車倒地，造成原告丙○○受有右手腕挫傷等傷害，原告乙
    ○○受有頭部外傷併頭痛、右肩右手肘外傷，並引起左眼視網膜剝離等傷害，被
    告上述過失傷害犯行，已經台灣彰化地方法院檢察署檢察官以九十二年度偵字第
    八七０一號提起公訴在案，則被告乃過失不法侵害原告等之身體，依民法第一百
    八十四條第一項前段、第一百九十一條之二、第一百九十三條第一項及第一百九
    十五條第一項規定，對於原告等因此所受的損害，即應負損害賠償責任。茲因原
    告等受有下述損害：（一）醫療費用的損害：原告乙○○因本件車禍受傷，計支
    出醫療費用二萬三千四百九十三元。（二）減少勞動能力的損害：原告乙○○因
    本件車禍引起左眼視網膜剝離，雖經就醫手術治療，仍無法痊癒，左眼最佳矯正
    視力依萬國視力表測試僅為０．０四，幾近失明，依勞工保險殘廢給付標準表規
    定，至少屬於眼部第十級殘廢，減少勞動能力百分之四十六．一四，又原告乙○
    ○於車禍受傷前，擔任會計，月薪一萬五千八百四十元，故每年勞動能力減少所
    受的損害為八萬七千七百零三元，則因原告乙○○自九十二年六月二十七日受傷
    時起，至年滿六十歲退休為止，尚有二十三年八月又十日的勞動年數，依霍夫曼
    計算法計算，自得請求勞動能力減少所受的損害合計一百三十七萬七千九百七十
    六元。（三）精神慰撫金：原告乙○○因本件車禍受傷，治療期間，身心備受煎
    熬，痛苦難忍，非筆墨所能形容，且左眼傷重殘廢，造成一生難以釋懷的遺憾，
    因請求被告賠償精神慰撫金一百五十萬元。又原告丙○○因本件車禍受傷，除受
    盡皮肉痛苦外，所受的恐懼，更揮之不去，乃請求被告賠償精神慰撫金五萬元，
    爰依法提起本訴等語，並聲明：（一）被告應給付原告丙○○、乙○○各五萬元
    、二百九十萬一千四百六十九元，及均自起訴狀繕本送達翌日起，至清償日止，
    按週年利率百分之五計算的利息。（二）願意提供擔保，聲請宣告假執行。
二、被告對於原告等主張的事實不為爭執，然辯稱對於原告等的請求，其無能力負擔
    等語，並聲明駁回原告之訴。
三、原告等主張被告於九十二年六月二十七日下午三時二十分左右，酒醉駕駛五Ｊ－
    六七二八號自用小客車，沿彰化縣鹿港鎮○○路由北往南行駛，行經該路與永安
    一路交岔路口時，因疏未注意原告乙○○騎乘ＩＤＥ－０三八號機車附載其女即
    原告丙○○，正沿永安一路由西往東行駛而來，致撞及原告乙○○騎乘機車的後
    方，原告等因而人車倒地，造成原告丙○○受有右手腕挫傷等傷害，原告乙○○
    受有頭部外傷併頭痛、右肩右手肘外傷，並引起左眼視網膜剝離等傷害等情，已
    經提出診斷證明書及道路交通事故證明書等件為證，且為被告所不爭執。又被告
    前述過失傷害犯行，業經本院以九十二年度交易字第一八九號刑事判決，處有期
    徒刑五月確定在案，此有該案號判決附卷足憑，並經本院調閱該案號刑事卷查核
    無誤。再者，被告行駛方向設有閃光黃燈，且該路段速限為每小時四十公里，此
    有道路交通事故現場圖及調查報告表附前述刑事卷中之偵查卷可稽，而被告於警
    訊中又供稱其當時車速約四、五十公里左右，且對車禍如何發生並不清楚等語，
    可見被告酒醉駕車，於通過交岔路口時，復未減速慢行，小心通過，應為肇事原
    因，而有過失。台灣省彰化縣區車輛行車事故鑑定委員會亦同此認定，有該會鑑
    定意見書附前述刑事卷可查。因此，原告等的主張應認為真正。
四、按因故意或過失不法侵害他人之權利者，負損害賠償責任；不法侵害他人之身體
    或健康者，對於被害人因此喪失或減少勞動能力或增加生活上之需要時，應負損
    害賠償責任；不法侵害他人之身體、健康者，被害人雖非財產上之損害，亦得請
    求賠償相當之金額，民法第一百八十四條第一項前段、第一百九十三條第一項及
    第一百九十五條第一項分別定有明文。本件被告不法侵害原告丙○○、乙○○的
    身體，自應就原告等因此所受的損害，負賠償責任。茲就原告等請求的各項損害
    賠償，分別審核如下：
（一）醫療費用的損害：原告乙○○主張其因本件車禍受傷，計支出醫療費用二萬三
      千四百九十三元，有其提出為被告所不爭執的醫療費用收據附卷可稽，應予准
      許。
（二）減少勞動能力的損害：原告乙○○主張其因本件車禍引起左眼視網膜剝離，雖
      經就醫手術治療，仍無法痊癒，左眼最佳矯正視力依萬國視力表測試僅為０．
      ０四，依勞工保險殘廢給付標準表規定，屬於眼部第十級殘廢，減少勞動能力
      百分之四十六．一四，且其於車禍受傷前，擔任會計，月薪一萬五千八百四十
      元，已經提出診斷證明書及勞工保險殘廢給付標準表等件為證，且為被告所不
      否認。則原告乙○○每年因勞動能力減少所受的損害，即為八萬七千七百零三
      元（一五八四０元乘以十二個月，再乘以百分之四六．一四）。因其於五十六
      年三月八日出生，故自九十二年六月二十七日受傷時起，計至年滿六十歲退休
      為止，因勞動能力減少所受的損害為二十三年。此二十三年損害，原告乙○○
      得一次請求給付的金額，依霍夫曼式扣除中間利息（第一年不扣除）計算，乃
      為一百三十六萬六千四百十八元（八七七０三元乘以霍夫曼係數一五．000
      0000）。超過此部分金額的請求，自屬於法不合，不應准許。
（三）精神慰撫金：原告等主張原告乙○○因本件車禍受傷，治療期間，身心備受煎
      熬，痛苦難忍，非筆墨所能形容，且左眼傷重殘廢，造成一生難以釋懷的遺憾
      ；原告丙○○因本件車禍受傷，除受盡皮肉痛苦外，所受的恐懼，更揮之不去
      ，因各請求精神慰撫金一百五十萬元、五萬元。本院斟酌原告乙○○現年三十
      七歲，國民中學畢業，原擔任會計工作，月薪一萬五千八百四十元；原告丙○
      ○現年九歲，尚為兒童；被告現年二十八歲，高職畢業，目前作裝璜工作，月
      薪二萬一千元（此經兩造陳述在卷），等兩造的身分、地位及經濟狀況，認原
      告等分別請求一百五十萬元、五萬元的慰撫金，尚嫌過高，應各核減為一百萬
      元、四萬元，才為適當。因此，原告等此部分各請求超過一百萬元、四萬元部
      分，不應准許。
（四）以上原告乙○○、丙○○各得請求賠償的金額合計為二百三十八萬九千九百十
      一元、四萬元。
    惟原告乙○○騎乘機車附載原告丙○○沿永安一路通過該路與長安路交岔路口時
    ，依上述道路交通事故現場圖，其行駛方向設有閃光紅燈，故其機車乃屬支道車
    ，本應停讓屬幹道車之被告駕駛的小客車先行，但並未停讓，即貿然通過，則其
    對於本件車禍的發生，也應為肇事原因，而與有過失，此並有前述台灣省彰化縣
    區車輛行車事故鑑定委員會鑑定意見書可參。本院因依民法第二百十七條規定，
    將被告應賠償的金額減輕為二分之一。因此，原告乙○○、丙○○得請求被告賠
    償的金額，各為一百十九萬四千九百五十六元、二萬元。又原告乙○○因本件車
    禍受傷，已受領強制汽車責任保險金三十五萬六千二百九十九元，此有其提出的
    收據可憑，依強制汽車責任保險法第三十條規定，該保險金視為加害人或被保險
    人受賠償請求金額的一部分，得從賠償金額中扣除。則於扣除此保險金額後，原
    告乙○○得請求被告賠償的金額即為八十三萬八千六百五十七元。
五、從而，原告等依民法第一百八十四條第一項前段、第一百九十三條第一項及第一
    百九十五條第一項規定，請求被告給付原告丙○○、乙○○各二萬元、八十三萬
    八千六百五十七元，及均自九十二年十二月三十日（起訴狀繕本送達被告的翌日
    ）起，至清償日止，按週年利率百分之五計算的利息，即有理由，應予准許。超
    過此部分的請求，則屬無據，應予駁回。
六、原告等陳明願意提供擔保，聲請宣告假執行，於其勝訴部分，核與民事訴訟法第
    三百九十條第二項規定尚無不合，爰各酌定相當的擔保金額，加以准許。至於原
    告等敗訴部分，其假執行的聲請，即失所依據，應予駁回。
七、訴訟費用負擔的依據：民事訴訟法第七十九條、第八十五條第一項但書。
中　　　華　　　民　　　國　　九十三　　年　　　八　　　月　　　三　　　日
                                        民事第二庭
~B法　　　官　廖國佑
右為正本係照原本作成。
如對本判決上訴，應於判決送達後二十日內向本院提出上訴狀。
中　　　華　　　民　　　國　　九十三　　年　　　八　　　月　　　三　　　日
~B法院書記官　莊素美
